臺灣臺北地方法院民事判決　　　　　　　96年度訴字第7646號
原　　　告　乙○○
　　　　　　　　　　　2號
被　　　告　甲○○
上列當事人間請求侵權行為損害賠償事件，經本院刑事庭移送前
來，於民國96年11月28日言詞辯論終結，判決如下：
    主      文
被告應給付原告新臺幣貳佰伍拾伍萬捌仟玖佰玖拾玖元，及自民
國九十六年七月二十四日起至清償日止，按年息百分之五計算之
利息。
訴訟費用由被告負擔。
本判決於原告以新臺幣捌拾陸萬元供擔保後，得假執行。
    事實及理由
一、本件原告原請求被告給付新臺幣（下同）255萬8999元，及
    自起訴狀繕本送達被告翌日起至清償日止，按年息百分之5
    計算之利息，嗣就遲延利息，改為自刑事附帶民事訴訟民事
    裁定送達被告翌日起算，核與民事訴訟法第255條第1項第3
    款之規定相符，應予准許。又被告未於最後言詞辯論期到場
    ，核無同法第386條各款所列情形，爰依原告之聲請，由其
    一造辯論而為判決。
二、原告主張：被告於民國95年2月9日前某日，在不詳處所，將
    伊所開立陽信商業銀行股份有限公司木柵分行帳戶（帳號00
    0-0000-0000000）（下稱陽信銀行木柵分行帳戶）之存摺及
    提款卡，提供予詐騙集團成員，嗣詐騙集團成員之姓名年籍
    不詳成年男子於94年2月9日上午11時18分，以0000000000手
    機連絡原告，佯稱「郭警官」，告知原告因法院破獲詐騙集
    團，查獲其涉嫌販賣帳戶給詐騙集團使用，並已將案件移送
    法院偵辦，同日下午又由一名真實姓名、年籍不詳之女子，
    以0000000000手機連絡原告，佯稱「陳惠娟」書記官，告知
    原告現為涉嫌人，要求原告前往華南商業銀行股份有限公司
    （下稱華南銀行）辦理語音轉帳，並提供銀行帳戶、轉帳密
    碼及查詢碼，以供國家監控帳戶出入，致原告陷於錯誤而依
    指示辦理。原告旋即於同日下午電詢華南銀行後，發現其所
    有華南銀行龜山分行000-00-000000-0號帳戶（下稱華南銀
    行龜山分行帳戶）內之存款，已於95年2月9日遭不知名人士
    轉帳4筆至陽信銀行木柵分行帳戶，金額共計255萬8999元，
    原告始悉受騙。為此，依侵權行為法律關係起訴，並聲明：
    如主文第1項所示及為以供擔保為條件之假執行宣告。
三、被告未於最後言詞辯論期日到場，其抗辯依其到場之陳述，
    略以：伊將陽信銀行木柵分行帳戶之存摺放在外婆位於臺北
    市○○區○○路2段225號4樓住處，伊不知存摺於何時遺失
    ，嗣因須持金融卡轉帳償還信用卡債務，遂於95年1月13 日
    前往陽信銀行木柵分行變更印鑑，惟再度將存摺及印章放置
    於上開處所，伊未詐騙原告，不清楚原告何以匯款，亦未領
    取原告匯入之款項云云。並聲明：原告之訴及假執行之聲請
    均駁回。
四、不爭執事實：
  (一)被告於95年1月13日辦理陽信銀行木柵分行帳戶之印鑑更換
    手續（本院96年度易字第714號刑事卷 (下稱本院刑事卷)第
    24 、25、45頁），被告於本院審理時復不為爭執（本院卷
    第23 、25頁反面）。
  (二)原告開立之華南銀行帳戶，於95年2月9日，有轉帳4筆款項
    入被告所設陽信銀行木柵分行之紀錄，金額達255萬8999元
    （臺灣臺北地方法院檢察署95年度偵查卷第14439號偵查卷
    (下稱偵查卷)第25頁），轉入之款項旋即以提款單提款99萬
    元，再電話轉帳156萬8914元至訴外人李建民中國信託板橋
    分行000000000 000號帳戶（臺灣臺北地方法院檢察署96年
    度偵緝字第83號卷 (下稱偵緝卷)第22頁、本院96年度易字
    第714號刑事卷第33頁）。
  (三)被告被訴提供陽信銀行木柵分行帳戶予詐騙集團使用，經本
    院刑事庭判決幫助詐欺罪有罪確定。
五、按因故意或過失，不法侵害他人之權利者，負損害賠償責任
    ；數人共同不法侵害他人之權利者，連帶負損害賠償責任。
    不能知其中孰為加害人者，亦同。民法第184條第1項前段及
    第185條第1項分別定有明文。經查：
  (一)被告雖稱：「因我還有卡債，要用到提款卡，我的存摺印鑑
    不見了，所以要辦理印鑑變更」，惟經本院詢及是否同時更
    換提款卡，被告卻稱：「沒有」（本院卷第25頁正反面），
    被告之提款卡既無須更換，自無庸多此一舉地變更印鑑？又
    陽信銀行木柵分行帳戶自93年10月18日餘額97元起，迄95年
    1月18日匯入3萬元時止（本院刑事卷第32頁），並無任何提
    領紀錄，於匯入此3萬元後，除當日提領2萬元、1萬元，及
    95年2月9日轉入255萬8999元與現金提款99萬元暨轉出156萬
    8914元外（本院刑事卷第33頁），亦無其他存提紀錄，稽此
    情節，在在顯示伊所辯不實。
  (二)被告又稱辦妥印鑑變更後，將存摺及印章放回外婆家（本院
    卷第23頁），惟陽信銀行木柵分行帳戶於255萬8999元轉入
    後，旋有領取現金99萬元之紀錄，取款條上有「甲○○」簽
    名及帳戶印鑑之用印（偵查卷第16頁），經本院提示予被告
    確認其上簽名時，被告先是陳稱：「是我簽的」，後改稱：
    「我只有去辦印鑑變更，提款單不是我簽的，不是我領的」
    ，本院接續詢問時，被告另稱：「我以為你問我變更印鑑申
    請書」（本院卷第25頁反面）；至伊所稱隨身攜帶之提款卡
    ，被告則表示放在身上不見了（本院卷第25頁反面）。就陽
    信銀行木柵分行帳戶印鑑章及提款卡之保管，及提款條上簽
    名之真正，被告前後顯然陳述不一，應係迴避之詞，亦難採
    信。
  (三)被告詐騙原告之情，固無證據相左，然被告未能敘明何以變
    更印鑑，何以未保管變更後之印鑑與存摺，更無法解釋95年
    2月9日提款單上蓋有印鑑之原因，被告提供陽信銀行木柵分
    行帳戶供詐騙集團使用之事實即非不可取，可認原告受有
    255萬8999元損害係被告前開幫助行為所致，此二者間存有
    因果關係，依上開規定，原告請求被告賠償伊所受損害，並
    給付自刑事附帶民事訴訟裁定送達被告翌日即96年7月24日
    起至清償日止，按年息百分之5計算之利息，負擔侵權行為
    損害賠償責任，於法即屬有據，應予准許。
六、原告陳明願供擔保，聲請宣告假執行，核無不合，爰酌定相
    當擔保金額准許之。
七、本件事證已臻明確，兩造其餘攻擊與防禦方法均與判決結果
    不生影響，不在一一論述，附此敘明。
八、訴訟費用負擔之依據：民事訴訟法第78條（依刑事訴訟法第
    504條第2項規定，刑事附帶民事訴訟經移送民事庭之案件免
    納裁判費）。
中　　華　　民　　國　　96　　年　　12　　月　　14　　日
                  民事第六庭    法　官　許純芳
以上正本係照原本作成
如對本判決上訴，須於判決送達後20日內向本院提出上訴狀。
中　　華　　民　　國　　96　　年　　12　　月　　18　　日
                    　　　　　　書記官　潘惠梅
